【裁判字號】    99,易,596
【裁判日期】    991119
【裁判案由】    偽造文書
【裁判全文】
臺灣屏東地方法院刑事判決               99年度易字第596號
公  訴  人  臺灣屏東地方法院檢察署檢察官
被      告  黃正清
上列被告因偽造文書案件，經檢察官提起公訴（99年度偵字第49
11號），本院依法行簡式審判程序審理，後據檢察官之聲請改以
協商程序判決如下：
    主      文
黃正清共同犯行使使公務員登載不實文書罪，處有期徒刑捌月，
減為有期徒刑肆月，如易科罰金以銀元佰元即新臺幣玖佰元折
算壹日。
    事實及理由
一、犯罪事實：黃正清並無與阮玉莊（NGUYEN NGOC TRANG ，越
    南籍，通緝中）結婚之真意，詎為期廖晉權（經臺灣高等法
    院以97年度上訴字第1487號判決有罪，現在最高法院審理中
    ）得雇用阮玉莊在臺工作，上三人即共同基於行使使公務員
    登載不實文書之犯意聯絡，推由黃正清擔任「人頭丈夫」，
    乃於民國93年12月19日前往越南，再透過廖晉權安排之管道
    接應阮玉莊，並於93年12月24日，在越南胡志明市公證二處
    辦理與阮玉莊之結婚手續，而取得該處簽發之結婚證書。其
    後黃正清於93年12月25日旋即返臺，復承前行使使公務員登
    載不實文書之犯意聯絡，於94年1 月19日前往屏東縣枋寮鄉
    戶政事務所，填載「結婚登記申請書」而辦理與阮玉莊之結
    婚登記，致不知情之承辦公務員將此不實事項登載在其職務
    上所掌、具公文書性質之戶籍登記資料中，足生損害戶政機
    關對戶籍資料管理之正確性。迨申請取得戶籍謄本，其後阮
    玉莊於94年3 月17日以停留簽證來臺，再承前行使使公務員
    登載不實文書之犯意聯絡，推由黃正清、阮玉莊於94年3 月
    28日持該戶籍謄本向屏東縣政府警察局外事課申辦外僑居留
    證而行使之，致僅有形式審查權之承辦公務員，將黃正清、
    阮玉莊為配偶關係之不實依親事項，登載在其職務上所掌、
    具公文書性質之外國人居留資料中，並據此核發外僑居留證
    ，足生損害警察機關對外籍人士居留管理之正確性（起訴書
    漏載行使戶籍謄本申請居留之犯罪事實，經公訴人當庭補充
    如上）。
二、證據：
（一）被告之自白。
（二）證人阮玉莊之證述。
（三）全戶戶籍資料查詢結果、結婚登記申請書、越南胡志明市
      公證二處結婚證書、旅客入出境記錄查詢、外僑居留資料
      查詢明細內容顯示畫面、中華民國外僑居留證、入出境資
      料連結作業列印結果、外國人居留停留案件申請表。
三、附記事項：
（一）被告行為後，刑法及刑法施行法業已修正，經綜合比較修
      正前後共同正犯之規範範圍、連續犯與數罪併罰之適用、
      刑法分則編法定罰金刑下限之調整等規定，堪認修正後之
      刑法對被告並未較為有利，故依刑法第2 條第1 項前段，
      自應適用修正前之刑法規定（易刑處分部分不在綜合比較
      之列，本件應適用95年7 月1 日修正施行前較有利於被告
      之易科罰金規定，最高法院96年度台非字第85號判決意旨
      參照；至刑法第41條雖再於98年1 月21日、98年12月30日
      修正，惟並未變更第1 項關於易科罰金折算標準之規定，
      尚無新舊法比較適用問題，一併敘明）。
（二）按偽造文書後復持以行使，其偽造之低度行為固為行使之
      高度行為所吸收，惟其後又有偽造行為，但未行使時，先
      前之行使行為不能直接吸收以後之第二次偽造行為；其先
      後二次偽造行為，如係基於概括犯意為之，自應先依連續
      犯以一罪論後，再與行使行為論以吸收關係（最高法院87
      年度台上字第2786號、76年度台上字第4041號判決意旨參
      照），本件被告緣於申請居留之目的，需先後完成虛偽結
      婚之戶籍登記、不實依親之居留登記，顯係基於概括犯意
      而多次使公務員登載不實，應依修正前刑法第56條評價為
      一個連續犯，再由其間行使不實戶籍謄本之高度行為所吸
      收，不另論罪。
（三）被告之犯罪時間，係於96年4 月24日之前，且所犯之罪並
      無中華民國九十六年罪犯減刑條例第3 條所定不得減刑之
      情形，應依該條例規定之減刑條件，爰減宣告刑二分之一
      。
四、本件經公訴人與被告於審判外達成協商之合意且被告已認罪
    ，其等合意內容如主文所示。經查前述協商合意並無刑事訴
    訟法第455 條之4 第1 項所列情形，公訴人聲請改依協商程
    序而為判決，本院爰不經言詞辯論，於協商合意範圍內為協
    商判決。
五、應適用之法條：刑事訴訟法第273 條之1 第1 項、第455 條
    之2 第1 項、第455 條之4 第2 項、第455 條之8 ，刑法第
    2 條第1 項前段、第216 條、第214 條，95年7 月1 日修正
    施行前刑法第28條、第41條第1 項前段，95年7 月1 日修正
    施行前罰金罰鍰提高標準條例第2 條，現行法規所定貨幣單
    位折算新臺幣條例第2 條，刑法施行法第1 條之1 第1 項、
    第2 項前段，中華民國九十六年罪犯減刑條例第2 條第1 項
    第3 款、第7 條、第9 條。
六、本判決除有刑事訴訟法第455 條之4 第1 項第1 、2 、4 、
    6 、7 款所定情形之一，或違反同條第2 項規定者外，不得
    上訴。如有前述例外得上訴之情形，又不服本件判決，得自
    判決送達後10日內，向本院提出上訴書狀併附理由，上訴於
    第二審法院。
中    華    民    國    99    年      11   月    19   日
                  刑事第四庭    法  官   江振源
以上正本證明與原本無異
本件為協商判決，除有刑事訴訟法第455 條之4 第1 項第1 款、
第2款 、第4 款、第6 款、第7 款所定情形，或違反同條第2 項
規定者外，不得上訴。
中    華    民    國    99    年      11   月    22   日
                                書記官   潘豐益
附錄本判決論罪科刑法條：
刑法第216條
行使第二百十條至第二百十五條之文書者，依偽造、變造文書或
登載不實事項或使登載不實事項之規定處斷。
刑法第214條
明知為不實之事項，而使公務員登載於職務上所掌之公文書，足
以生損害於公眾或他人者，處三年以下有期徒刑、拘役或五百元
以下罰金。

司法院資訊處製作；財團法人民間司法改革基金會備份。
